【裁判字號】    89,訴,156
【裁判日期】    890530
【裁判案由】    毀損
【裁判全文】
臺灣基隆地方法院刑事判決                          八十九年度訴字第一五六號
    公  訴  人  台灣基隆地方法院檢察署檢察官
    被      告  甲○○
    選任辯護人  黃丁風
右列被告因毀損案件，經檢察官提起公訴（八十九年度偵續一字第一號），本院判決
如左：
    主      文
甲○○無罪。
    理      由
一、公訴意旨如起訴書所載。
二、公訴人認為被告甲○○涉犯刑法第三百五十三條第一項之毀損建築物罪，無非以
    右揭事實業據告訴人指訴綦詳，證人即與告訴人合建之包商乙○○亦證稱：其與
    告訴人所合建之建築工程先動工，其曾拆除系爭舊屋與新建物基地重疊處之牆角
    ，嗣後因其他鄰宅異議而停工，於停工期間，被告之新屋工程始進行整地、挖地
    基，並接續進行，反倒比告訴人之新屋工程進度為快，而後告訴人返家發現系爭
    舊屋被拆除而向基隆市政府陳情，經工務局人員到場會勘，而被告於現場坦承係
    其所拆除等語，再參以告訴人指述遭被告拆除之部分，遠離告訴人之新屋工程，
    乙○○並無拆除之必要與利益，是被告之犯行洵堪認定云云，資為論據。
三、按犯罪事實應依證據證明之，無證據不得推定其犯罪事實，刑事訴訟法第一百五
    十四條定有明文。又刑法上所稱之建築物，固指定著於土地之一種工作物而言，
    但此種工作物必須上有屋面，周有門壁，足以蔽風雨而通出入，且適於人之起居
    者，始得認為建築物，最高法院二十二年上字第二六九號著有判例可資參照。訊
    據被告堅決否認有何毀損犯行，辯稱：告訴人所有與被告所建新屋相鄰部分之房
    屋依然存在，而被告以最安全之施工法即在兩地之界址處密集釘立工字型鋼穩住
    上方土石，始開挖地基，避免上方土石塌陷掉落，甚且建造新混凝土擋土牆及圍
    牆，何來有將地基淘空等毀損建築物犯行；且由證人乙○○之證言觀之，告訴人
    所指述之房屋被拆乙節，與被告無關，且參照卷附遭乙○○拆除後房屋殘留情形
    之照片，似以挖土機敲打使然，如此之敲打方式，能否不造成該舊屋其餘部分之
    龜裂，不無疑義，是告訴人所有之舊屋龜裂，未必與被告有關；且告訴人舊屋與
    被告新建房屋間之舊有磚造圍牆，原即倒塌，乙○○於八十六年六月間拆除房屋
    一部份時，當然併同拆除該圍牆，而被告於建造擋土牆時，更以鋼筋混凝土在原
    圍牆位置建造一片新圍牆，被告係於舊圍牆處建造新圍牆，顯非毀損犯行；至於
    水表、蓄水池部分，告訴人既已同意乙○○將房屋之一部分拆除，其水管已遭折
    斷，如此情形下，焉有水表、蓄水池存在可言等語。經查：
    （一）告訴人並未親眼目睹被告拆除系爭舊屋之左側擋土牆、蓄水池及圍牆，證
          人乙○○亦無法證明該部分係被告所拆，自不得僅因被告在告訴人之舊屋
          前方建屋，而該部分係位於被告所建新屋之後方，即因此推測被告有將該
          部分拆除，雖告訴人指述被告於基隆市政府工務局人員至現場會勘時，當
          場承認該部分係其所拆除，惟由基隆市政府（八七）基府工管字第０七四
          九一四號函所附之會勘紀錄影本中，並無法證明被告於會勘當時確有承認
          該部分係其所拆除，故該部分是否確為被告所拆，即無法證明。
    （二）又被告辯稱其為確保告訴人舊屋之地基土石不至於向下滑動，乃在二地之
          界址處密集釘立工字型鋼穩住上方土石，且興建新鋼筋混凝土擋土牆及圍
          牆，防止地基滑動，故被告何來有挖空告訴人舊屋地基之可言等情，亦經
          本院至現場勘驗屬實，有勘驗筆錄、照片在卷可按，應認被告並無因興建
          新屋，而挖空告訴人舊屋下方地基之情事，自亦無所謂毀損建築物之犯行
          可言。
    （三）進步言之，告訴人既自稱其與乙○○合建之房屋工程早於被告之新建房屋
          工程，故乙○○為興建房屋，勢必需拆除舊屋之一部，而告訴人亦稱舊屋
          之客廳部分係乙○○所拆（舊屋之客廳部分位於告訴人所建新屋之正後方
          ），則系爭舊屋遭乙○○拆除客廳後，上已無屋面，周亦無門壁，不足以
          蔽風雨而通出入，顯已不適合人之起居，有本院之勘驗筆錄所附之舊屋客
          廳照片在卷可稽，參諸前揭判例意旨，該舊屋本質上已非建築物，則當亦
          無所謂刑法第三百五十三條毀損建築物與否之問題。
四、綜上所述，公訴人所舉之證據不足以證明被告犯罪，此外本院復查無其他積極證
    據足以證明被告確有公訴人所指之毀損犯行，揆諸首揭說明，既無積極證據足證
    被告有毀損犯行，不能證明被告犯罪，依法應諭知無罪之判決。
據上論斷，應依刑事訴訟法第三百零一條第一項，判決如主文。
本案經檢察官林楨森到庭執行職務
中      華      民      國      八十九      年    五    月      三十    日
                                      臺灣基隆地方法院刑事第二庭
                                              法  官  林  火  炎
右正本證明與原本無異。
對於本件判決如有不服，應於收受送達後十日內，向本院提出上訴書狀，上訴於臺灣
高等法院，並按他造當事人之人數附具繕本。
                                              書記官  黃  致  祥
中      華      民      國      八十九      年    六    月      二      日
附錄論罪法條：
刑事訴訟法第三百零一條第一項：
不能證明被告犯罪或其行為不罰者，應諭知無罪之判決。


司法院資訊處製作；財團法人民間司法改革基金會備份。
